臺灣臺東地方法院刑事判決
111年度金訴字第28號
公  訴  人  臺灣臺東地方檢察署檢察官
被      告  王渝涵


上列被告因違反洗錢防制法等案件，經檢察官提起公訴（111年
度偵字第1794號），於本院準備程序進行中，被告先就被訴事實
為有罪之陳述，經檢察官聲請改依協商程序而為判決，本院合議
庭裁定由受命法官獨任進行協商程序，判決如下：
    主  文
王渝涵幫助犯洗錢防制法第十四條第一項之一般洗錢罪，處有期
徒刑貳月，併科罰金新臺幣壹仟元，罰金如易服勞役，以新臺幣
壹仟元折算壹日。緩刑貳年，緩刑期間並應為如附表所示之支付
。
    事實及理由
一、本案犯罪事實及證據，除檢察官起訴書犯罪事實欄第10行「
    詐欺取財」後補充「及洗錢」、末行「臺東縣警察局關山分
    局」更正為「臺中市政府警察局霧峰分局」、證據欄補充「
    被告王渝涵於本院準備程序及協商程序中之自白」外，其餘
    均引用如附件起訴書之記載。
二、本案經檢察官與被告於審判外達成協商之合意且被告已認罪
    ，其合意內容為：被告幫助犯洗錢防制法第十四條第一項之
    一般洗錢罪，處有期徒刑2月，併科罰金新臺幣（下同）100
    0元，罰金如易服勞役，以1000元折算1日。緩刑2年，緩刑
    期間並應為如附表所示之支付。經查，上開協商合意並無刑
    事訴訟法第455條之4第1項所列情形之一，檢察官聲請改依
    協商程序而為判決，本院爰不經言詞辯論，於協商合意範圍
    內為協商判決，合予敘明。
三、應適用之法條：刑事訴訟法第455條之2第1項、第455條之4
    第2項、第455條之8、第454條第2項，洗錢防制法第2條第2
    款、第3條第2款、第14條第1項、第16條第2項，刑法第11條
    、第30條第1項前段、第2項、第339條第1項、第55條前段、
    第42條第3項前段、第74條第1項第1款、第2項第3款，刑法
    施行法第1條之1第1項。
四、本判決除有刑事訴訟法第455條之4第1項第1款、第2款、第4
    款、第6款、第7款所定情形之一，或違反同條第2項規定者
    外，當事人均不得上訴。
五、如有前項得上訴之情形，得自收受判決送達之日起20日內，
    向本院提出上訴書狀（應附繕本），上訴於第二審法院。
本案經檢察官羅佾德提起公訴，檢察官林靖蓉到庭執行職務。
中　　華　　民　　國　　111 　年　　7 　　月　　21　　日
                  刑事第三庭  法  官  李昆儒
以上正本證明與原本無異。
本判決除有刑事訴訟法第455條之4第1項第1款、第2款、第4款、
第6款、第7款所定情形之一，或違反同條第2項規定者外，當事
人均不得上訴。
                              書記官  黃健豪
中　　華　　民　　國　　111 　年　　7 　　月　　21　　日
附錄本案論罪科刑法條全文
洗錢防制法第14條
有第2條各款所列洗錢行為者，處7年以下有期徒刑，併科新臺幣
500萬元以下罰金。
前項之未遂犯罰之。
前2項情形，不得科以超過其特定犯罪所定最重本刑之刑。
刑法第339條
意圖為自己或第三人不法之所有，以詐術使人將本人或第三人之
物交付者，處5年以下有期徒刑、拘役或科或併科50萬元以下罰
金。
以前項方法得財產上不法之利益或使第三人得之者，亦同。
前2項之未遂犯罰之。
附表：
支付損害賠償之內容   王渝涵應支付呂怡萱10萬元。支付方式為匯款至中國信託商業銀行新莊分行帳號000-000000000000號戶名呂怡萱之帳戶，自民國111年8月起，各於每月8日前支付1萬元，至全部清償完畢為止。如有一期逾期未付，視為全部到期。   
附件：
臺灣臺東地方檢察署檢察官起訴書
                                     111年度偵字第1794號
　　被　　　告　王渝涵　女　23歲（民國00年0月00日生）
　　　　　　　　　　　　住臺東縣○○市○○路0段000巷00號
　　　　　　　　　　　　國民身分證統一編號：Z000000000號
上列被告因違反洗錢防制法等案件，業經偵查終結，認應提起公
訴，茲將犯罪事實及證據並所犯法條分敘如下：
　　　　犯罪事實
一、王渝涵明知國內社會上層出不窮之詐騙集團或不法分子為掩飾
    其不法行徑，隱匿其不法所得，避免執法人員之追究及處罰，常
    蒐購並使用他人帳戶，進行存提款與轉帳等行為，在客觀上可
    以預見一般取得他人帳戶使用之行徑，常與施行財產犯罪所需
    有密切關聯，竟基於幫助掩飾特定犯罪所得之去向及幫助詐欺
    取財之不確定故意，於民國110年11月27日前某時，在位於臺
    東縣○○市○○路0段000號統一超商東樂門市，將其申設之中華
    郵政銀行帳號000-00000000000000號帳戶等資料交予不詳詐
    欺集團使用。嗣該詐欺集團成員取得上開帳戶後，即共同意
    圖為自己不法之所有，基於詐欺取財之犯意聯絡，於如附表
    所示時間，以附表所示方式，對呂怡萱施用詐術，致其陷於
    錯誤，而分別於如附表所示時、地，匯款至上開帳戶內，旋
    遭詐騙集團成員提領。嗣因呂怡萱察覺有異報警處理，始循
    線查悉上情。
二、案經呂怡萱訴由臺東縣警察局關山分局報告偵辦。
　　　　證據並所犯法條
一、證據清單及待證事實：
編號 證據名稱 待證事實 1 被告王渝涵於偵查中之供述 坦承其確為上開帳戶之申辦、使用人之事實。 2 證人即告訴人呂怡萱於警詢之證述 證明其因遭詐騙，而匯款如附表所示之金額至上開帳戶之事實。 3 內政部警政署反詐騙諮詢專線紀錄表、新北市政府警察局新莊分局福營派出所受理詐騙帳戶通報警示簡便格式表、受理各類案件紀錄表、金融聯防機構通報單、網路轉帳交易明細照片、匯款明細各1份 證明告訴人受騙匯款至被告上開帳戶之事實。 4 被告上開帳戶交易明細1份 證明上開告訴人有匯款至其上開帳戶之事實。 
二、按行為人提供金融帳戶提款卡及密碼予不認識之人，固非屬洗錢
    防制法第2條所稱之洗錢行為，不成立一般洗錢罪之正犯；然行
    為人主觀上如認識該帳戶可能作為收受、提領特定犯罪所得使
    用，他人提領後會產生遮斷資金流動軌跡以逃避國家追訴、處
    罰之效果，仍基於幫助之犯意而提供，則應論以幫助犯一般
    洗錢罪，最高法院108年台上大字第3101號刑事裁定可資參照
    。本件被告與上開詐欺集團成員並無共同實施詐欺取財或掩
    飾詐欺取財罪不法犯罪所得之去向之犯意聯絡或行為分擔，僅
    基於幫助詐欺取財及幫助掩飾他人詐欺取財罪不法犯罪所得
    之去向之犯意，提供上開帳戶予上開詐欺集團之成員使用，
    顯見被告主觀上即認識上開帳戶係作為他人收受及提領特定犯
    罪所得使用，他人提領後自產生遮斷資金流動軌跡以逃避國家
    追訴、處罰之效果，足認被告係基於幫助洗錢之犯意而提供
    上開帳戶供詐欺集團成員使用。而該詐欺集團之成員利用被
    告所提供之幫助，使如附表所示之人因該詐欺集團之成員施
    用詐術而陷於錯誤，因此匯款至被告上開帳戶，從而促使上
    開詐欺集團詐欺取財行為之實現並隱匿犯罪所得，是被告所
    為係參與詐欺取財或洗錢罪構成要件以外之行為，且在無證據
    證明被告係以正犯而非以幫助犯之犯意參與犯罪之情形下，
    依上揭說明，應認其所為係幫助犯而非正犯行為，合先敘明。
三、核被告所為，係犯刑法第30條第1項前段、同法第339條第1
    項之幫助詐欺取財及刑法第30條第1項前段、違反洗錢防制
    法第14條第1項幫助洗錢罪嫌。被告以一行為，觸犯上開罪嫌
    ，為想像競合犯，請依刑法第55條前段規定，從較重之幫助
    洗錢罪嫌處斷。
四、依刑事訴訟法第251條第1項提起公訴。
  　此　致
臺灣臺東地方法院
中　　華　　民　　國　 111　　年　　5 　　月　　24　　日
　　　　　　　　　　　　　檢　察　官　羅佾德
本件正本證明與原本無異
中　　華　　民　　國　 111　　年　　6　　 月　　3 　　日
                          書  記  官  陳怡君
附錄本案所犯法條全文
中華民國刑法第30條
（幫助犯及其處罰）
幫助他人實行犯罪行為者，為幫助犯。雖他人不知幫助之情者，
亦同。
幫助犯之處罰，得按正犯之刑減輕之。
中華民國刑法第339條
（普通詐欺罪）
意圖為自己或第三人不法之所有，以詐術使人將本人或第三人之
物交付者，處 5 年以下有期徒刑、拘役或科或併科 50 萬元以
下罰金。
以前項方法得財產上不法之利益或使第三人得之者，亦同。
前二項之未遂犯罰之。
洗錢防制法第2條
本法所稱洗錢，指下列行為：
一、意圖掩飾或隱匿特定犯罪所得來源，或使他人逃避刑事追訴
    ，而移轉或變更特定犯罪所得。
二、掩飾或隱匿特定犯罪所得之本質、來源、去向、所在、所有
    權、處分權或其他權益者。
三、收受、持有或使用他人之特定犯罪所得。
洗錢防制法第3條
本法所稱特定犯罪，指下列各款之罪：
一、最輕本刑為 6 月以上有期徒刑以上之刑之罪。
二、刑法第 121 條第 1 項、第 123 條、第 201 條之 1 第 2
    項、第 268 條、第 339 條、第 339 條之 3、第 342 條、
    第 344 條、第 349 條之罪。
三、懲治走私條例第 2 條第 1 項、第 3 條第 1 項之罪。
四、破產法第 154 條、第 155 條之罪。
五、商標法第 95 條、第 96 條之罪。
六、廢棄物清理法第 45 條第 1 項後段、第 47 條之罪。
七、稅捐稽徵法第 41 條、第 42 條及第 43 條第 1 項、第 2
    項之罪。
八、政府採購法第 87 條第 3 項、第 5 項、第 6 項、第 89
    條、第 91 條第 1 項、第 3 項之罪。
九、電子支付機構管理條例第 44 條第 2 項、第 3 項、第 45
    條之罪。
十、證券交易法第 172 條第 1 項、第 2 項之罪。
十一、期貨交易法第 113 條第 1 項、第 2 項之罪。
十二、資恐防制法第 8 條、第 9 條之罪。
十三、本法第 14 條之罪。
洗錢防制法第14條
有第二條各款所列洗錢行為者，處 7 年以下有期徒刑，併科新
臺幣 5 百萬元以下罰金。
前項之未遂犯罰之。
前二項情形，不得科以超過其特定犯罪所定最重本刑之刑。

附表：
編號 告訴人 詐騙手法內容 匯款時間 遭詐騙金額 (新臺幣) 匯入帳戶 1 告訴人呂怡萱 於110年11月26日21時20分許，假冒2電商東森購物公司之客服人員，向告訴人呂怡萱佯稱因設定錯誤，需按其指示匯款始能解除， 致其陷於錯誤，依指示匯款。 ①110年11月27日0時18分許 ②110年11月27日0時19分許  ①99,987元 ②48,123元  上開帳戶